臺灣高雄地方法院刑事裁定　　　　　　 95年度聲判字第103號
聲　請　人　甲○○
代　理　人　陳清朗律師
被　　　告　乙○○
上列聲請人因告訴被告背信案件，不服臺灣高等法院高雄分院檢
察署檢察長駁回再議之處分（95年度上聲議字第1231號），聲請
交付審判，本院裁定如下：
    主  文
聲請駁回。
    理  由
一、聲請交付審判意旨略以：(一)被告與聲請人於民國（下同）88
    年4 月間分別出資購買高雄縣鳥松鄉鳥松村松埔北巷2 之95
    號10樓之1 及11樓之1 房屋（該11樓之1 房屋，下稱系爭房
    屋），因聲請人無法辦理優惠貸款，乃將系爭房屋信託登記
    予被告，告訴人並將每月工作所得交予被告，作為家用及支
    付系爭房屋貸款之用，而由被告將收支情形填載於家庭記帳
    簿，檢察官未就上開2 棟房屋購買之價格、被告購屋時之經
    濟狀況、收入及家庭記帳簿之收支實情予以詳查，遽而採信
    被告出資購買上開2 戶房屋之辯詞，有欠允恰；(二)上開2 棟
    房屋既均登記在被告名下，而告訴人業將每月應繳之貸款交
    付被告處理，而由被告記錄於記帳本，是系爭房屋之貸款以
    被告之支票支付，亦不足為奇，檢察官逕以購屋款項係以被
    告之支票支付，而未詳查記帳本之收支實情，率認系爭房屋
    係被告出資購買，顯有未當；(三)告訴人於91年間因罹患腎臟
    疾病無法工作繼續繳納房貸，被告因無法獨力負擔2 棟房屋
    之貸款，乃向告訴人提出分手，並書立字條徵詢告訴人如何
    處分系爭房屋，可見系爭房屋倘係被告出資購買，自不因告
    訴人有無收入而影響其支付能力而欲處分之，被告亦毋庸於
    處分系爭房屋前，徵詢告訴人之意見，亦足認系爭房屋確係
    聲請人出資購買。
二、按告訴人不服上級法院檢察署檢察長或檢察總長認再議為無
    理由而駁回之處分者，得於接受處分書後10日內委任律師提
    出理由狀，向該管第一審法院聲請交付審判；法院認為交付
    審判之聲請不合法或無理由者，應駁回之，刑事訴訟法第25
    8 條之1 、第258 條之3 第2 項前段，分別定有明文。申言
    之，刑事訴訟法第258 條之3 第3 項規定「法院就交付審判
    之聲請為裁定前，得為必要之調查」，所謂「得為必要之調
    查」，其調查證據之範圍應以偵查中曾顯現者為限，不可就
    新提出之證據再為調查，亦不可蒐集偵查卷以外之證據，否
    則將與刑事訴訟法第260 條之再行起訴規定，混淆不清（參
    照台灣高等法院民國91年4 月25日刑庭會議法律問題研討意
    見）。再者，法院於審查交付審判之聲請有無理由時，除認
    為告訴人所指摘不利被告之事證未經檢察機關詳為調查或斟
    酌，或不起訴處分書所載理由違背經驗法則、論理法則或其
    他證據法則，否則，不宜率予交付審判（法院辦理刑事訴訟
    案件應行注意事項第118 項參照）；至上開所謂告訴人所指
    摘不利被告之事證未經檢察機關詳為調查，係指告訴人所提
    出請求調查之證據，檢察官未予調查，且若經調查，即足以
    動搖原偵查檢察官事實之認定及處分之決定，倘調查結果，
    尚不足以動搖原事實之認定及處分之決定者，仍不能率予交
    付審判。
三、查聲請人提出告訴後，案經臺灣高雄地方法院檢察署檢察官
    偵查終結，認被告犯罪嫌疑不足，以95年度偵字第4836號為
    不起訴處分。後經聲請人向臺灣高等法院高雄分院檢察署檢
    察長聲請再議結果，認聲請人再議之聲請無理由，予以駁回
    ，此有臺灣高雄地方法院檢察署95年度偵字第4836號不起訴
    處分書、臺灣高等法院高雄分院檢察署95年度上聲議字第12
    31號處分書在卷可稽，並經本院依職權調閱上開卷宗審認無
    訛。
四、經查：本件聲請人以被告涉犯刑法第342 條第1 項之背信罪
    嫌，向臺灣高雄地方法院檢察署檢察官提出告訴，經該署檢
    察官以被告否認有上開犯行，被告辯稱：其與聲請人即告訴
    人並無簽訂信託契約，坐落高雄縣鳥松鄉鳥松村松埔北巷2
    之95號10樓之1 、11樓之1 房屋（該11樓之1 房屋，下稱系
    爭房屋）係其購買，所有支付銀行之貸款均係其個人以支票
    支付，或是直接從其帳戶內扣款，而與聲請人無關等語。且
    查聲請人固提出建物權狀、記帳本、管理費收據、開會通知
    單、被告手寫稿、建物異動索引等資料為證，然上開證據均
    無聲請人委任被告處理事務之隻字片語；再者，系爭房屋係
    被告於88年4 月9 日，以總價新臺幣（下同）269 萬元向寶
    成建設股份有限公司購得，扣除貸款188 萬元及已繳之保留
    金、簽約金等款項68萬元後，未繳餘款金額13萬元，係由被
    告以其高雄區中小企業銀行九如分行支票（票號：KTC00000
    00號，金額：13萬元）支付，嗣該貸款每月分期償還本息亦
    由被告所有之台灣中小企業銀行前鎮分行（帳號：00000000
    000 號）活期儲蓄存款帳戶中扣繳，有房屋資料明細表、活
    期存款入憑條及台灣中小企業銀行交易明細表各1 份在卷可
    稽，俱足認系爭房屋係被告所購，尚與聲請人無涉，且聲請
    人迭經傳喚並未到庭提出任何積極證據以實其說，要難僅憑
    告訴人片面具有瑕疵之指訴，遽令被告擔負刑法背信罪責。
    因而認被告並無如聲請人所指訴之背信罪嫌，而為不起訴處
    分（95年度偵字第4836號）。而經聲請人再議後，臺灣高等
    法院高雄分院檢察署亦以被告乙○○雖坦承曾與聲請人為同
    居男女朋友關係，但辯稱：伊並無與聲請人簽訂信託契約，
    該房屋係伊購買，所有支付銀行的貸款都是其個人以支票支
    付或是直接從其帳戶內扣款，與聲請人沒有關係，至於聲請
    人有時給付之4 、5 萬元是生活費用等語；聲請人自承並未
    與被告訂立書面契約委任被告處理事務等情，復審酌聲請人
    所陳之建物權狀、記帳本、管理費收據、開會通知單、被告
    手寫稿、建物異動索引等資料，均無聲請人委任被告處理事
    務之文字記載，顯見被告並非為聲請人處理事務；且系爭房
    屋係被告於88年4 月9 日，以總價269 萬元向寶成建設股份
    有限公司購得，扣除貸款188 萬元及已繳之保留金、簽約金
    等款項68萬元後，未繳餘款金額13萬元，係由被告以其高雄
    區中小企業銀行九如分行支票（票號：KTC0000000號，金額
    ：13萬元）支付，嗣該貸款每月分期償還本息亦由被告所有
    之台灣中小企業銀行前鎮分行（帳號：00000000 000號）活
    期儲蓄存款帳戶中扣繳，有房屋資料明細表、活期存款入憑
    條及台灣中小企業銀行交易明細表各1 份在卷可稽，以形式
    上觀之，系爭房屋應係被告所購，乃與聲請人無涉，因認被
    告並無聲請人所指述之背信犯嫌，而駁回再議之聲請（95年
    度上聲議字第1231號）。
五、聲請人雖以臺灣高雄地方法院檢察署檢察官及臺灣高等法院
    高雄分院檢察署檢察長均未詳查前開2 棟房屋購買價格若干
    、購屋時被告之經濟狀況、收入、記帳本收支實情及被告出
    售系爭房屋前曾以手稿徵詢被告意見等情，僅採信被告否認
    有信託關係之辯解，未採證聲請人之指訴云云，而聲請本件
    交付審判。惟查：
  (一)告訴人與被告既係同居之男女朋友關係，且告訴人自承將每
    月工作所得均交由被告，足見告訴人與被告間具有同財共居
    之關係，而基於此關係下，雙方財產互通有無，且由被告統
    籌管理，該等財務收支及財產歸屬之情形如何，甚至告訴人
    是否願將其所得贈與被告，實難為外人所得輕易窺知，在無
    任何客觀具體憑證可佐之下，自亦不得僅由告訴人事後片面
    之指訴作為論據。
  (二)系爭2 棟房屋既均登記被告名義，購屋付款亦以被告名義所
    支付，則告訴人單獨指稱購屋付款之資金係由伊出資云云，
    既無確證，實難認定；況告訴人將所得交付與被告，其所據
    之法律關係如何，亦無任何證據可供論斷，自無法逕指登記
    被告名義且由被告付款之房屋係告訴人所有。
  (三)被告或曾詢告訴人系爭房屋或租或售，惟此亦可能為被告對
    於自身財物處置時，廣為意見之徵詢，自不得由之遽謂該屋
    係告訴人所有。
  (四)綜上所述，聲請意旨以前揭情詞認被告背信之犯行明確，尚
    無足採，自難僅此即認原不起訴處分，有何不當之處。
六、此外，經本院詳閱前開偵查全卷後，認臺灣高雄地方法院檢
    察署檢察官、臺灣高等法院高雄分院檢察署檢察長，事實認
    定均有所據，且原不起訴處分所載證據取捨及事實認定之理
    由，亦無違背經驗法則或論理法則之處，且依目前偵查卷所
    存之證據，尚不足以認被告涉有聲請人指訴應予起訴審理之
    背信罪嫌，聲請人指摘原不起訴處分不當，復未能提出原偵
    查卷內有何其他確切證據足以影響原偵查結果，以供本院調
    查參酌，揆諸上開說明，本件聲請交付審判，為無理由，應
    予駁回。
七、依刑事訴訟法第258 條之3第2項前段，裁定如主文。
中    華    民    國    96    年    3    月  　26     日
                     刑事第十三庭審判長法  官  高思大
                                       法  官  葉啟洲
                                       法  官  方錦源
中    華    民    國    96    年    3    月  　26     日
                                       書記官  鄧思辰
正本證明與原本無異。
不得抗告。
